【裁判字號】    95,易,204
【裁判日期】    950803
【裁判案由】    毒品危害防制條例
【裁判全文】
臺灣基隆地方法院刑事判決               95年度易字第204號
公  訴  人  臺灣基隆地方法院檢察署檢察官
被      告  乙○○
上列被告因違反毒品危害防制條例案件，經檢察官提起公訴（95
年度毒偵字第793號），本院判決如下：
    主  文
乙○○施用第二級毒品，累犯，處有期徒刑肆月，如易科罰金以
銀圓參佰元即新台幣玖佰元折算壹日。
    事  實
一、乙○○前因2次施用第一級毒品海洛因、第二級毒品安非他
    命案件，經觀察、勒戒後，均認無繼續施用毒品之傾向，由
    臺灣基隆地方法院檢察署檢察官各於民國91年9月26日、92
    年9月29日，以91年度毒偵字第897號、92年度毒偵字第389
    、617、836號處分書，為不起訴處分確定。復因連續施用第
    一級毒品海洛因案件，由本院於92年12月30日以92年度訴字
    第570號判決判處有期徒刑7月，於93年2月4日判決確定，並
    合併其所犯轉讓毒品罪（本院判處有期徒刑7月），經本院
    定應執行刑為有期徒刑1年，甫於94年5月12日縮刑期滿而執
    行完畢。再因連續施用第一級毒品海洛因案件，由本院於94
    年12月30日以94年度訴字第1028號判決判處有期徒刑8月，
    於95年4月20日判決確定，惟尚未執行。詎其不知悔改，於
    95 年4月4日下午1時30分為警採尿前回溯4日內某時，在不
    詳處所，以不詳方式，非法施用第二級毒品安非他命1次。
    嗣於同日13時許，在基隆市○○區○○路249巷187號前為警
    盤檢查獲（乙○○涉施用第一級毒品海洛因部分，另案經本
    院以95年度訴字第396號判決），經乙○○同意警方採取尿
    液送驗，而查獲上情。
二、案經基隆市警察局第二分局報告臺灣基隆地方法院檢察署檢
    察官偵查起訴。
    理  由
一、訊據被告乙○○矢口否認有施用第二級毒品安非他命之事實
    ，辯稱：「不記得警察採尿前有無施用安非他命，可能買海
    洛因時裡面摻了安非他命」云云。經查：
  (一)被告於95年4月4日警詢時先供稱：「於95年4月2日晚上9時
    許，在基隆市○○○路53號廁所內，將第一級毒品海洛因摻
    在香煙內吸食。」云云、同日檢察官訊問時供稱：「95年4
    月2日晚上9點多在家裡，將海洛因摻在香煙裡抽，只有施用
    海洛因。」云云、嗣於本院95年6月9日準備程序時改稱：「
    95年4月3日下午2、3時許，在家裡，將海洛因、安非他命摻
    在一起放在玻璃球內燒烤施用。」云云、於本院另案95年度
    訴字第396號案件審理時供稱：「95年4月2日晚上9點，在家
    裡，將海洛因放在香煙內抽的方式，施用海洛因，94年間曾
    經將安非他命及海洛因一起放在玻璃球吸食器內施用，但95
    年後就沒有再以此方式施用，海洛因都是以抽香菸的方式施
    用。」云云，其對於有無施用第二級毒品安非他命？如何施
    用？有無與第一級毒品海洛因混合施用？前後供述不一，是
    否可採，並非無疑？且除其於本院審理時改稱：「可能是購
    買海洛因施用時，裡面有摻安非他命」云云外，其餘均供稱
    ：「95年4月2日晚上在家裡，將海洛因摻在香菸內施用，沒
    有施用安非他命。」等情，為被告為警查獲時而查扣之第一
    級毒品海洛因，經送法務部調查局鑑定結果，含第一級毒品
    海洛因成分，淨重0.1公克，有該局95年6月15日調科壹字第
    320003705號鑑定通知書附卷可憑，足見扣案之海洛因並未
    摻有安非他命，是被告上開辯稱購買之海洛因內摻有安非他
    命云云，係屬卸責之詞，不足採信。
  (二)又查，被告於95年4月4日下午1時30分許為警採集之尿液檢
    體，經警送請昭信科技顧問股份有限公司以氣相層析質譜儀
    法覆驗之結果，呈第二級毒品安非他命之陽性反應（安非他
    命檢出濃度2290ng/ml，甲基安非他命檢出濃度大於4000ng/
    ml，衛生署檢測標準500）ng/ml，有該公司95年4月12日濫
    用藥物尿液檢體檢驗報告正本1紙附卷足憑。再佐以「人體
    口服安非他命後立即吸收，在一般尿液酸鹼度下，約30%之
    施用劑量會在24小時內由尿液排出，90%之施用劑量會在3至
    4日內由尿液排出；人體施用高劑量之安非他命後，數天內
    均能在尿液中檢測出安非他命；人體口服甲基安非他命後亦
    立即吸收，約70%之施用劑量會在24小時內由尿液中排出體
    外，剩餘量則可能在數日內分別排出體外」等情，有法務部
    調查局90年4月12日 (90)陸 (一)字第90133335號函在卷可
    按；參之以酵素免疫分析或薄層定性分析等方式為初步篩檢
    者，檢驗結果固有相當程度偽陽性之可能，然以氣（液）相
    層析、質譜分析之儀器為交叉確認者，檢驗結果出現偽陽性
    之機率則極低，因而具有公信力，核足為對被告不利之認定
    ，堪認被告於95年4月4日下午1時30分許採尿前回溯4日內某
    時，確有施用第二級毒品安非他命之犯行。
  (三)又被告前因2次施用第一級毒品海洛因、第二級毒品安非他
    命案件，經觀察、勒戒後，均認無繼續施用毒品之傾向，由
    臺灣基隆地方法院檢察署檢察官各於91年9月26日、92年9月
    29日，以91年度毒偵字第897號、92年度毒偵字第389、617
    、836號處分書，為不起訴處分確定。復因連續施用第一級
    毒品海洛因案件，經本院以92年度訴字第570號判決判處有
    期徒刑7月確定；再因連續施用第一級毒品海洛因案件，由
    本院以94年度訴字第1028號判決判處有期徒刑8月確定等情
    ，有上開不起訴書分書、本院判決書、臺灣高等法院被告前
    案紀錄表附卷足憑。
  (四)本件事證明確，被告經2次觀察勒戒、強制戒治執行完畢後
    ，於5年內再犯同一罪行，應依法論科。
二、按被告行為後，刑法業於94年1月7日修正通過，於同年2月2
    日公布，於95年7月1日起施行（以下簡稱「修正後刑法」）
    ，依修正後刑法第2條第1項規定「行為後法律有變更者，適
    用行為時之法律。但行為後之法律有利於行為人者，適用最
    有利於行為人之法律」。此條規定係規範行為後法律變更所
    生新舊法律比較適用之準據法，本身尚無新舊法比較問題，
    於修正後刑法施行後，應一律適用修正後刑法第2條第1項之
    規定，為「從舊從輕」之比較。經查：
  (一)修正前刑法第47條規定：「受有期徒刑之執行完畢，或受無
    期徒刑或有期徒刑一部之執行而赦免後，五年以內再犯有期
    徒刑以上之罪者，為累犯，加重本刑至二分之一。」，被告
    行為後，修正為同法第47條第1項「受徒刑之執行完畢，或
    一部之執行而赦免後，五年以內故意再犯有期徒刑以上之罪
    者，為累犯，加重本刑至二分之一。」，是不論依修正前之
    刑法第47條，或修正後之刑法第47條第1項之規定，均構成
    累犯，對被告而言並無有利或不利之情形，自應逕依修正前
    之刑法第47條，論以累犯。
  (二)修正前刑法第41條第1項前段關於易科罰金之規定，修正後
    刑法修正為「犯最重本刑為5年以下有期徒刑以下之刑之罪
    ，而受6個月以下有期徒刑或拘役之宣告者，得以新臺幣100
    0元、2000元或3000元折算1日，易科罰金」；惟依修正前刑
    法第41條第1項前段：「犯最重本刑為5年以下有期徒刑以下
    之刑之罪，而受6個月以下有期徒刑或拘役之宣告，因身體
    、教育、職業、家庭之關係或其他正當事由，執行顯有困難
    者，得以1元以上3元以下折算1日，易科罰金」及修正前罰
    金罰鍰提高標準條例第2條（現已刪除）關於「依刑法第41
    條易科罰金者，均就其原定數額提高為100倍折算1日；法律
    所定罰金數額未依本條例提高倍數，或其處罰法條無罰金刑
    之規定者，亦同」等規定，易科罰金之折算標準最高為銀元
    300元，最低為銀元100元，換算為新臺幣後，最高額為新臺
    幣900元，最低額為新臺幣300元。比較修正前、後關於易科
    罰金折算標準之刑罰法律，適用修正前刑法第41條第1項前
    段及修正前罰金罰鍰提高標準條例第2條規定，對被告較為
    有利。
  (三)綜上，依修正後刑法第2條第1項之「從舊從輕」原則，綜合
    全部罪刑而為比較結果，適用修正前之相關刑罰法律，對被
    告較為有利，自應依修正後刑法第2條第1項前段之規定，適
    用修正前刑法相關規定及修正前罰金罰鍰提高標準條例第2
    條。
  (四)核被告所為，係犯毒品危害防制條例第10條第2項之施用第
    二級毒品罪。其持有第二級毒品安非他命係供施用，其持有
    第二級毒品安非他命之低度行為，應為施用第二級毒品之高
    度行為所吸收，不另論罪。查被告有前開事實欄所載刑之執
    行完畢情形，有卷附臺灣高等法院被告前案紀錄表可按，其
    受有期徒刑之執行完畢，5年以內再犯本件有期徒刑以上之
    罪，為累犯，依修正前刑法第47條規定加重其刑。本院審酌
    安非他命類藥物對於人體會產生精神依賴作用，濫行施用將
    導致大腦病變及精神變態，係足以危害個人健康及社會安全
    之管制藥物，被告曾因施用毒品案件，經過2次觀察、勒戒
    及判決，猶不知戒除濫行施用毒品惡習，再犯本件施用毒品
    案件，顯見毒癮甚深，並審酌其犯罪之自我麻醉動機、手段
    、所生自我戕害結果及犯罪後坦承犯行之態度等一切情狀，
    量處如主文所示之刑，並諭知易科罰金之折算標準，以示儆
    懲。
據上論斷，應依刑事訴訟法第299條第1項前段，毒品危害防制條
例第10條第2項、第23條第2項，修正後刑法第2條第1項前段，修
正前刑法第11條前段、第47條、第41條第1項前段，修正前罰金
罰鍰提高標準條例第2條，現行法規所定貨幣單位折算新臺幣條
例第2條，判決如主文。
本案經檢察官甲○○到庭執行職務。
中    華    民    國    95    年    8     月    3     日
                  刑事第三庭審判長法  官    王福康
                                  法  官    齊  潔
                                  法  官    何怡穎
以上正本證明與原本無異。
對於本件判決如有不服，應於收受送達後10日內，向本院提出上
訴書狀，上訴於臺灣高等法院，並按他造當事人之人數附具繕本
。
中    華    民    國    95    年    8     月    3     日
                                  書記官    李繼業
附錄所犯法條：
毒品危害防制條例第10條第2 項
    施用第二級毒品者，處三年以下有期徒刑。


司法院資訊處製作；財團法人民間司法改革基金會備份。
